臺灣士林地方法院民事簡易判決
                                   111年度士簡字第1422號
原      告  林志龍  
被      告  邱馨瑩  
上列當事人間因被告過失傷害案件（111年度交易字第28號），
原告提起刑事附帶民事訴訟請求損害賠償事件（111年度交附民
字第37號），經本院刑事庭裁定移送前來，本院於民國111年10
月27日言詞辯論終結，本院判決如下：
    主  文
被告應給付原告新臺幣壹拾肆萬貳仟玖佰參拾捌元。
原告其餘之訴駁回。
訴訟費用新臺幣壹仟元，其中新臺幣參拾陸元由被告負擔，餘由
原告負擔。
本判決原告勝訴部分得假執行。
原告其餘假執行之聲請駁回。
    事實及理由要領
一、按因侵權行為涉訟者，得由行為地之法院管轄，民事訴訟法
    第15條第1項定有明文；查本件原告主張之侵權行為地為臺
    北市大同區，本院自有管轄權。又被告經合法通知，未於言
    詞辯論期日到場，核無民事訴訟法第386條所列各款情事，
    爰依原告之聲請，准由其一造辯論而為判決。
二、原告起訴主張：被告於民國109年11月26日3時6分許，駕駛
    車牌號碼0000-00號自用小客車（下稱A車），沿臺北市大同
    區鄭州路由東往西方向行駛，行經該路段與西寧北路交岔路
    口時，本應注意車前狀況及車輛行車速度，依速限標誌或標
    線之規定，不得超速行駛，並應與前車保持隨時可以煞停之
    距離，而按當時情形，並無不能注意之情事，竟疏未注意，
    貿然未依該路段時速40公里之速限規定，而以約79公里之時
    速超速行駛，亦未注意車前狀況及與前車保持安全距離，適
    有原告騎乘其所有車牌號碼000-000號普通重型機車（下稱B
    車），沿同路段同側行駛在前，亦疏未注意在多車道左轉彎
    ，應先駛入內側車道及左轉車應讓直行車先行，仍貿然欲左
    轉進入西寧北路，被告見狀避煞不及，其駕駛之A車之右前
    側與原告騎乘之B車車頭發生碰撞，導致原告人車倒地，因
    而受有創傷性腦損傷等普通傷害（下稱系爭事故），原告因
    系爭事故受有醫療費用新臺幣（下同）90828元、看護費用1
    12200元（計算式：2200元×51日＝112200元）、財物損失費
    用48240元（計為：車輛維修費用43250元、眼鏡費用4990元
    ）、鑑定費用3000元、不能工作之損失186000元（計算式：
    31000元×6月＝186000元）之損失，並因此受有精神上損害而
    請求精神慰撫金100萬元，爰依侵權行為損害賠償之法律關
    係提起本件訴訟，並聲明被告應給付原告0000000元，並願
    供擔保請准宣告假執行。
三、得心證之理由:
　㈠按因故意或過失，不法侵害他人之權利者，負損害賠償責任
    ；又汽車、機車或其他非依軌道行駛之動力車輛，在使用中
    加損害於他人者，駕駛人應賠償因此所生之損害；又不法侵
    害他人之身體或健康者，對於被害人因此喪失或減少勞動能
    力或增加生活上之需要時，應負損害賠償責任；又不法侵害
    他人之身體、健康、名譽、自由、信用、隱私、貞操，或不
    法侵害其他人格法益而情節重大者，被害人雖非財產上之損
    害，亦得請求賠償相當之金額，民法第184條第1項前段、第
    191條之2、第193條第1項及第195條第1項前段分別定有明文
    。次按，不法毀損他人之物者，被害人得請求其物因毀損所
    減少之價額；又負損害賠償責任者，除法律另有規定或契約
    另有訂定外，應回復他方損害發生前之原狀，且債權人得請
    求支付回復原狀所必要之費用，以代回復原狀，民法第196
    條及第213條第1項、第3項亦有明文。又按，物被毀損時，
    被害人除得依民法第196條請求賠償外，並不排除民法第213
    條至第215條之適用；另依民法第196條請求賠償物被毀損所
    減少之價額，得以修復費用為估定之標準，但以必要者為限
    （例如：修理材料以新品換舊品，應予折舊），最高法院77
    年度第9次民事庭會議決議參照。
　㈡原告主張被告於上開時地駕駛A車因前開過失而與原告所騎乘
    之B車發生碰撞，致原告受有上開傷勢等事實，業據其提出
    臺灣大學醫學院附設醫院診斷證明書為證，且被告因前開駕
    駛行為涉有過失傷害犯行，亦經本院以111年度交易字第28
    號判決判處拘役50日確定在案，有上開刑事判決及臺灣高等
    法院被告前案紀錄表在卷可稽，並經本院依職權調閱前開刑
    事案件卷宗查明無訛，而被告經合法通知無正當理由未到場
    ，亦未提出書狀為任何具體的聲明及陳述，應堪信原告之主
    張為真實，是原告依侵權行為之法律關係，請求被告負損害
    賠償責任，於法應屬有據。
　㈢茲就原告主張之各項損害賠償請求有無理由，判斷如下：
　  ⑴醫療費用部分：　
　　  原告主張其因系爭事故而受有上開傷勢至臺灣大學醫學院
      附設醫院就診並支出醫療費用85221元之事實，業據原告
      提出與其所述相符之臺灣大學醫學院附設醫院診斷證明書
      、費用證明單、門診醫療費用收據、全民健康保險病人自
      願付費同意書等件為證，而依前開診斷書上所載傷勢，核
      與醫療費用收據所載就診科別大致相符，且前開診斷證明
      書上所載就醫期間，核與醫療費用收據所載就診日期大致
      相符，另依上開自願付費同意書所載之醫療用品，均為原
      告住院期間所購置使用，要屬治療所需用品，而為因系爭
      事故所支出之必要費用，堪認上開醫療費用之支出確因系
      爭事故所致，是原告此部分之請求，尚屬有據。至原告主
      張另因系爭事故而至亞東紀念醫院就診並支出醫療費用56
      07元云云，雖據其提出亞東紀念醫院診斷證明書、醫療費
      用收據為憑，然該診斷證明書所載診斷內容為「右側聲帶
      肉芽組織」，核與前開臺灣大學醫學院附設醫院診斷證明
      書所載診斷內容為「創傷性腦損傷」之受傷情形大相逕庭
      ，且該診斷證明書及醫療費用收據上所示就診日期亦與系
      爭事故發生日已相隔相當時日，而原告迄今亦未提出其他
      證據以證明此部分支出確為系爭事故所致，自難認此部分
      費用與被告前開侵權行為間有相當因果關係，則原告此部
      分之請求，尚屬無據。
　  ⑵看護費用部分：
　　  原告主張因系爭事故需聘請看護51日而請求看護費用1122
      00元（每日以2200元計算），固據其提出臺灣大學醫學院
      附設醫院診斷證明書為證，然依該診斷證明書上僅記載：
      原告於109年11月26日至急診就診，並於同日入住加護病
      房，於109年12月19日出院，住院期間需專人照顧等內容
      ，衡諸原告因系爭事故受有創傷性腦損傷等傷勢，生活起
      居自多有不便，且系爭事故發生日為109年11月26日，核
      與上開住院期間要屬連續，足認原告確實有於前開住院期
      間計24日聘請看護專人照顧之需求，而原告主張以每日22
      00元計算看護費用，核與目前社會聘請專人看護費用相當
      ，並未逾越一般市場行情，是原告請求此部分之看護費用
      52800元（計算式：2200元×24日＝52800元），自屬有據。
      至原告雖請求其餘日數之看護費用云云，然依上開診斷證
      明書所載內容，並未記載於前開住院期間外尚有專人照顧
      之必要及期間，而原告迄至本院言詞辯論終結前亦未提出
      此部分期間需專人照護之診斷證明，自難認原告於前開住
      院期間外尚因系爭事故確有專人照顧之必要，是此部分看
      護費用之請求，自難准許。
　  ⑶財物損失費用部分：
　　  原告主張B車之修復費用43250元（其中工資費用：0元、
      零件費用：43250元），業據其提出報價單為證，而B車係
      103年7月出廠，此有公路監理電子閘門車籍資料查詢結果
      附卷可稽，且前開車輛修復之費用均為零件費用，衡以本
      件車輛有關零件部分之修復，既以新零件更換被損害之舊
      零件，則在計算損害賠償額時，自應將零件折舊部分予以
      扣除，而依行政院所發佈之固定資產耐用年數表及固定資
      產折舊率表，機械腳踏車之耐用年數為3年，依定率遞減
      法每年折舊千分之536，惟折舊累積總和不得超過該資產
      成本原額之十分之九，參酌營利事業所得稅查核準則第95
      條第6項規定：「固定資產提列折舊採用平均法、定率遞
      減法或年數合計法者，以1年為計算單位，其使用期間未
      滿1年者，按實際使用之月數相當於全年之比例計算之，
      不滿1月者，以1月計」，則B車自出廠日至發生本件交通
      事故之日即109年11月26日止，已逾耐用年數3年，則就B
      車之更換零件部分所得請求被告賠償之範圍，扣除折舊後
      之費用估定為4325元（計算方式詳如附表），是原告得向
      被告請求之車輛修復費用應為4325元。另原告主張因系爭
      事故而受有其他財物損失即眼鏡費用4990元，雖據其提出
      收據為證，然依前開刑事案件卷附之現場照片以觀，並無
      眼鏡受損之照片，自難認原告確實因系爭事故而受有眼鏡
      毀損之損害，是此部分之請求，不應准許。
　  ⑷鑑定費用部分：
　　  按當事人為伸張權利所必要支出之費用，如可認為係因他
      造侵權行為所受之損害，即加害行為與損害賠償範圍間有
      相當因果關係者，均非不得向他造請求賠償（最高法院99
      年度台上字第224號判決意旨參照）。又鑑定費倘係原告
      為證明損害發生及其範圍所必要之費用，即屬損害之一部
      分，應得請求賠償(最高法院92年度台上字第2558號判決
      意旨參照)。查原告請求之上開鑑定費用3000元，業據其
      提出之臺北市交通事件裁決所各項收入繳核為證，而該鑑
      定係為查明本件肇事責任之歸屬，自屬原告為證明損害之
      發生及其範圍之必要費用，是原告請求此部分之鑑定費用
      3000元，尚屬有據，應予准許。
　  ⑸不能工作之損失部分：
　　  原告主張因系爭事故受有上開傷勢致無法工作計6個月，
      以月薪31000元計算，而受有不能工作之損失186000元，
      雖據其提出員工職務證明書為證，然依該證明書所載內容
      ，僅足以說明原告於系爭事故前為貨運公司之理貨員，及
      其於系爭事故發生前6個月（即109年5月至10月）之薪資
      所得金額，並據此核算平均月薪為31087元（元以下四捨
      五入），尚無從得悉原告因上開傷勢而無法工作之期間；
      而依前開臺灣大學醫學院附設醫院診斷證明書所載：原告
      係於109年11月26日至109年12月19日住院，且出院時建議
      休養暫定1個月等內容，復衡酌原告受傷程度及相關就醫
      情形，堪認原告於系爭事故發生後確有因上開傷勢而於前
      開期間無法勝任工作，致有請假休養之必要，而認原告請
      求因系爭事故受有不能工作之損失以2個月計為62000元（
      計算式：31000元×2＝62000元），尚屬合理。至原告請求
      被告給付其餘4個月之工作損失部分，其雖主張係因系爭
      事故所致，然依卷內現存事證，尚無從認定原告因上開傷
      勢而於前開期間內有持續休養之必要，且原告迄今亦未提
      出其他證據以佐其說，自難認原告因系爭事故而受有此部
      分不能工作之損失，是原告此部分之請求，舉證不足，難
      認有據。
　  ⑹精神慰撫金部分：
　　  又不法侵害他人之人格權，被害人受有非財產上損害，請
      求加害人賠償相當金額之慰撫金時，法院對於慰撫金之量
      定，應斟酌實際加害情形、所造成之影響、被害人痛苦之
      程度、兩造之身分地位、經濟狀況及其他各種狀況，以核
      定相當之數額（最高法院47年台上字第1221號、51年台上
      字第223號號判決意旨參照）。又民法第195條第1項雖規
      定，不法侵害他人之身體、健康、名譽者，得請求賠償相
      當金額之非財產上之損害，惟所謂相當，除斟酌雙方身分
      資力外，尤應兼顧加害程度與其身體、健康影響是否重大
      以為斷（最高法院89年度台上字第1952號判決意旨參照）
      。本院審酌被告以上開行為侵害原告之身體權，造成原告
      生活不便，其不法侵害原告身體權情節非輕，兼衡原告為
      高中畢業，目前擔任司機，名下有汽車，而被告為大學肄
      業，目前從事服務業，名下無不動產、股票、汽車，此有
      前開刑事案件之調查筆錄、本院調取之稅務電子閘門財產
      所得調件明細表在卷可稽，兼衡兩造身分、地位及經濟能
      力、被告侵權行為之手段、方法及加害程度、原告之痛苦
      程度等一切情狀，認為原告就被告前揭侵權行為所得請求
      精神上之損害賠償金額，以15萬元為適當。
　  綜上，原告主張因系爭事故所得請求之損害賠償金額合計為
    357346元（計算式：85221＋52800＋4325＋3000＋62000＋15萬＝3
    57346）。
  ㈣又損害之發生或擴大，被害人與有過失者，法院得減輕賠償
    金額，或免除之，民法217條第1項定有明文；此項規定之目
    的在謀求加害人與被害人間之公平，倘受害人於事故之發生
    亦有過失時，由加害人負全部賠償責任，未免失諸過酷，是
    以賦與法院得不待當事人之主張，減輕其賠償金額或免除之
    職權。換言之，基於過失相抵之責任減輕或免除，非僅為抗
    辯之一種，亦可使請求權全部或一部為之消滅，故裁判上得
    以職權斟酌之（最高法院86年度台上字第1178號判決要旨可
    資參照）。查本件事故係因被告超速行駛（肇事次因），原
    告在多車道左轉彎不先駛入內側車道且未依規定顯示方向燈
    （肇事主因）所致，此經臺北市車輛行車事故鑑定會就本案
    之肇事原因分析予以認定，並製有鑑定意見書附卷可參，且
    為原告所不爭執，是原告就系爭事故之發生確屬與有過失應
    堪認定，則被告就原告上開損害賠償之請求自得適用過失相
    抵之規定。又本院衡酌系爭事故之發生經過、雙方之肇事原
    因、過失情節、程度及肇事原因力之強弱等一切情狀，認被
    告上開過失為系爭事故之主要原因，而認系爭事故應分別由
    被告及原告負擔40％、60％之過失責任，並依上開過失比例減
    輕被告之賠償責任，是被告應賠償原告之損害賠償金額計為
    142938元（計算式：357346×0.4＝142938，元以下四捨五入
    ）。從而，原告依上開法律關係，求為判決如主文第1項所
    示，為有理由，應予准許，逾此範圍之請求，為無理由，應
    予駁回。
四、本件係就民事訴訟法第427條第2項適用簡易程序所為被告部
    分敗訴之判決，依同法第389條第1項第3款之規定，應依職
    權就原告勝訴部分宣告假執行；而本件就請求醫藥費90828
    元、看護費用112200元、鑑定費用3000元、不能工作之損失
    186000元及精神慰撫金100萬元部分係刑事附帶民事訴訟，
    由刑事合議庭依刑事訴訟法第504條第1項前段裁定移送本庭
    之事件，雖依同條第2項之規定，免納裁判費，然就請求財
    物損失費用48240元部分，業由原告依法繳納裁判費1000元
    ，而依民事訴訟法第79條之規定職權確定訴訟費用額為1000
    元，其中36元由被告負擔，其餘由原告負擔。又原告所為宣
    告假執行之聲請，僅在促使法院為此職權之行使，本院自不
    受其拘束，仍應逕依職權宣告假執行，然本件既已依職權宣
    告假執行，自無再命原告提供擔保之必要。至原告之訴經駁
    回部分，其假執行之聲請即失所附麗，應併予駁回。
中　　華　　民　　國　　111 　年　　11　　月　  17  　日
                  士林簡易庭  法  官  黃雅君　　
　　　　　　　　　　　
以上正本係照原本作成。　　　　　　
如不服本判決，應於判決送達後20日內，向本院提出上訴狀並應
記載上訴理由，如於本判決宣示後送達前提起上訴者，應於判決
送達後20日內補提上訴理由書（須附繕本）。
中　　華　　民　　國　　111 　年　　11　　月　  17  　日
                              書記官  吳俊明
　　　　　　　　　　　　　　　
附表

折舊時間           金額
第1年折舊值        43,250×0.536=23,182
第1年折舊後價值    43,250-23,182=20,068
第2年折舊值        20,068×0.536=10,756
第2年折舊後價值    20,068-10,756=9,312
第3年折舊值        9,312×0.536=4,991
第3年折舊後價值    9,312-4,991=4,321